【裁判字號】    99,易,1034
【裁判日期】    990812
【裁判案由】    詐欺
【裁判全文】
臺灣高雄地方法院刑事判決              99年度易字第1034號
公  訴  人  臺灣高雄地方法院檢察署檢察官
被      告  甲○○
選任辯護人  吳保仁律師
上列被告因詐欺案件，經檢察官提起公訴（99年度偵字第9963號
），本院判決如下：
    主  文
甲○○幫助犯詐欺取財罪，累犯，處拘役伍拾伍日，如易科罰金
，以新臺幣壹仟元折算壹日。
    事  實
一、甲○○前因妨害風化案件，經本院以95年度訴字第1815號判
    處應執行有期徒刑4 月確定，於民國95年9 月11日易科罰金
    執行完畢。詎其仍不知悔改，明知詐欺集團經常利用他人金
    融帳戶作為受騙者轉帳匯款之帳戶，藉此獲取不法所得並逃
    避執法人員之追查，且依其智識程度，可預見其提供金融帳
    戶之存摺、提款卡等物供他人使用，將幫助他人從事詐欺取
    財之犯行，竟基於幫助他人詐欺取財之不確定故意，先依真
    實姓名不詳綽號「阿樹」之男子指示，將密碼更改為123456
    ，隨即於98年12月28日20時許，在高雄市○○區○○路、九
    如路口，將其申辦之花旗商業銀行港都分行帳號0000000000
    號帳戶存摺、提款卡交給詐欺集團成員乙○○。俟乙○○及
    「阿樹」所屬詐欺集團取得甲○○上開帳戶存摺等物後，該
    詐欺集團成員即共同基於意圖為自己不法所有之犯意聯絡，
    分別為下列行為：(一)於98年12月29日10時許，推由某成員冒
    稱為丁○○友人，以0000000000門號撥打電話予丁○○，佯
    稱大陸資金匯不回臺灣，急需新臺幣（下同）10萬元週轉云
    云，致丁○○信以為真而陷於錯誤，隨即於同日13時15分許
    ，匯款10萬元至甲○○上開帳戶內；(二)於98年12月29日11時
    2 分許，推由某成員冒裝戊○○友人，以上開門號撥打電話
    予戊○○，佯稱急需6 萬元週轉云云，致戊○○信以為真而
    陷於錯誤，於同日11時39分許，欲匯款6 萬元至甲○○上開
    帳戶內，惟於匯款過程經銀行退匯，而未得逞。
二、案經高雄市政府警察局己○分局移送臺灣高雄地方法院檢察
    署檢察官偵查起訴。
    理  由
壹、證據能力部分：
    按被告以外之人於審判外之陳述，雖不符刑事訴訟法第159
    條之1 至第159 條之4 之規定，而經當事人於審判程序同意
    作為證據，法院審酌該言詞陳述或書面陳述作成時之情況，
    認為適當者，亦得為證據；當事人、代理人或辯護人於法院
    調查證據時，知有第159 條第1 項不得為證據之情形，而未
    於言詞辯論終結前聲明異議者，視為有前項之同意，刑事訴
    訟法第159 條之5 定有明文。經查，本判決所引用之各項證
    據資料，其屬於被告以外之人於審判外之陳述者，均據本院
    於調查證據程序逐一提示並告以要旨，檢察官、被告、辯護
    人均知該等證據為被告以外之人之審判外陳述，已表示同意
    作為證據及沒有意見（見院一卷第34頁、院二卷第47頁反面
    ）及未於言詞辯論終結前聲明異議，本院審酌上開證據作成
    時之情況，亦無不當取供等情形，認為以之作為本案之證據
    亦屬適當，依刑事訴訟法第159 條之5 規定，應有證據能力
    。
貳、實體部分：
一、訊據被告甲○○矢口否認有幫助詐欺犯行，並辯稱：我是應
    徵司機工作，是應召站的馬伕工作，不知道這是詐欺集團的
    伎倆，對方告訴我說因為要用我的帳戶存摺匯入他們的所得
    ，可以逃避警察的追緝，所以才把存摺交給他們用，沒有幫
    助詐欺取財之意思云云。經查：
  (一)花旗商業銀行港都分行帳號0000000000號帳戶係被告本人至
    花旗銀行港都分行所開立，且被告先依真實姓名不詳綽號「
    阿樹」之指示，將密碼更改為123456，隨即於98年12月28日
    20時許，在高雄市○○區○○路、九如路口，將其申辦之花
    旗商業銀行港都分行帳號0000000000號帳戶存摺、提款卡交
    給詐欺集團成員乙○○等情，為被告於警詢中供承明確（見
    警卷第1 至3 頁），並經證人乙○○於本院審理時證述其有
    於上開時、地向被告拿取帳戶存摺、提款卡等情在卷（見院
    二卷第48至51頁正面），復有花旗（臺灣）商業銀行港都分
    行99年1 月19日函及隨函所附被告之基本資料查詢及交易明
    細附卷可參（見警卷第34至53頁）。又乙○○及「阿樹」所
    屬詐欺集團成員於取得被告上開帳戶之存摺等物後，即共同
    基於意圖為自己不法所有之犯意聯絡，分別為下列行為：(一)
    於98年12月29日10時許，推由某成員冒稱為丁○○友人，以
    0000000000門號撥打電話予丁○○，佯稱大陸資金匯不回臺
    灣，急需新臺幣10萬元週轉云云，致丁○○信以為真而陷於
    錯誤，隨即於同日13時15分許，匯款10萬元至甲○○上開帳
    戶內；(二)於98年12月29日11時2 分許，推由某成員冒裝戊○○友人，以上開門號撥打電話予戊○○，佯稱急需6 萬元週
    轉云云，致戊○○信以為真而陷於錯誤，於同日11時39分許
    ，欲匯款6 萬元至甲○○上開帳戶內，惟於匯款過程經銀行
    退匯，而未得逞等情，亦據證人即被害人丁○○、戊○○於
    警詢中指述詳確在卷（見警卷第19、20、27、28頁），復有
    匯款委託書1 紙（見警卷第21頁）、第一商業銀行匯款申請
    書回條1 紙（見警卷第29頁）、花旗（臺灣）商業銀行股份
    有限公司99年6 月3 日函、永豐商業銀行泰山分行99年6 月
    10日函各1 份在卷可佐（見院二卷第19至23頁、第25頁）。
    是被害人丁○○、戊○○所稱遭人詐騙乙節，應足採信，且
    被告上開花旗商業銀行港都分行帳戶確已遭詐欺集團作為詐
    騙匯款之帳戶至明。
  (二)被告雖否認有幫助詐欺犯行，並以前揭情詞置辯。惟查：
  １、金融帳戶為個人之理財工具，而政府開放金融業申請設立
      後，金融機構大量增加，一般民眾皆可以存入最低開戶金
      額之方式自由申請開設金融帳戶，並無任何特殊之限制，
      因此一般人申請存款帳戶極為容易而便利，且得同時在不
      同金融機構申請多數存款帳戶使用，並無使用他人帳戶之
      必要，此為一般日常生活所熟知之常識，故除非充作犯罪
      使用，並藉此躲避警方追緝，一般正常使用之存款帳戶，
      並無向他人借用、租用或購買帳戶存摺、金融卡等物之必
      要，亦應為一般生活所應有之認知。何況，金融存款帳戶
      ，攸關存戶個人財產權益，專屬性甚高，衡諸常理，若非
      與本人有密切關係，不可能提供個人帳戶供他人使用，縱
      有交付個人帳戶予他人使用之特殊情形，亦必會瞭解他人
      使用帳戶之目的始行提供，參以坊間報章雜誌及新聞媒體
      ，對於以簡訊、電話等方式通知中獎或如退稅、佯裝檢警
      執法人員等其他類似之不法詐騙方法，及詐騙集團經常使
      用他人存款帳戶，以隱匿渠等詐欺取財犯罪之不法行徑，
      規避檢警等執法人員之查緝，類此在社會上層出不窮之案
      件，亦迭經報導及再三批露，被告為成年人，並具有高職
      畢業之相當智識，對此社會現狀，當難諉為不知，且被告
      於偵訊中更供述：有聽過詐欺集團拿人頭帳戶詐騙被害人
      匯款等語（見偵卷第6 頁），被告自能預見將其所有之花
      旗商業銀行港都分行帳號0000000000號帳戶存摺、提款卡
      等物交付給姓名年籍均不詳之不相識人使用，易淪為詐欺
      集團作為詐欺取財轉帳匯款之犯罪工具。
  ２、又被告自陳做過司機、業務、鐵捲門技工、清潔員及其他
      多項工作，上開工作都是看報紙到公司應徵（見偵卷第6
      、7 頁）。是被告於本案雖辯稱其係應徵工作，然其並不
      知所應徵之公司名稱及地址，應徵時係以電話與自稱「阿
      樹」之男子通話（即未曾見面），於98年12月28日交付存
      摺等物之時，甚至連向其收取金融卡之男子真實姓名均不
      知道，且被告交付帳戶存摺等物之地點為高雄市○○區○○路、九如路口，並非公司內或上班地點等情，業據被告
      於警詢、偵訊中供述在卷（見警卷第1 至3 頁、偵卷第6
      至8 頁），此顯均與一般應徵常情相悖。另佐以被告於偵
      訊中並供稱：我心裡會害怕是否為詐欺集團，交給對方是
      賭一賭，交付後我心裡想說是否遇到詐欺集團，我不確信
      他們不會拿來做非法用途等語（見偵卷第8 頁），足見被
      告對其所交付金融帳戶存摺等物之人，全無信賴關係可言
      ，對該不相識之人可能係詐欺集團成員，並非毫無懷疑，
      且對於該不相識之人取得被告所有之存摺等物後，如用以
      作為受騙者轉帳匯款之帳戶，再將帳戶內詐得之金錢提領
      使用，復完全無法控管，惟被告竟在所不惜，而仍將其所
      有之帳戶存摺等物交給他人使用，其有幫助詐欺取財之不
      確定故意，自堪以認定，被告上開所辯：我是應徵司機工
      作，是應召站的馬伕工作，不知道這是詐欺集團的伎倆，
      對方告訴我說因為要用我的帳戶存摺匯入他們的所得，可
      以逃避警察的追緝，所以才把存摺交給他們用，沒有幫助
      詐欺取財之意思云云，不足採信。至被告於被害人丁○○
      等人遭詐欺集團詐欺取財後，雖於99年1 月5 日有抓到向
      被告拿帳戶之男子（即乙○○），並主動通知警察前往查
      獲，然被告確有幫助詐欺取財之不確定故意，已詳如上述
      ，被告上開抓到乙○○之行為，係屬事後協助警方查獲詐
      欺集團成員之行為，應認屬被告犯後態度之範圍，並做為
      本院科刑時之考量，尚不得據此即認被告無幫助詐欺取財
      之犯意，附此敘明。
  (三)綜上所述，被告上開所辯，為犯後卸責之詞，不足採信，本
    案事證明確，被告有事實欄所載幫助詐欺取財之犯行，堪以
    認定，應依法論科。
二、按刑法上之幫助犯，係以幫助之意思，對於正犯資以助力，
    而未參與實施犯罪之行為者而言（最高法院27年台上字第13
    33號、49年台上字第77號判例意旨參照）。是以如未參與實
    施犯罪構成要件之行為，且非以合同意思而係出於幫助之意
    思提供助力者，即屬幫助犯，而非共同正犯。本案被告基於
    幫助之故意，先依真實姓名不詳綽號「阿樹」之男子指示，
    將密碼更改為123456，隨即提供其花旗商業銀行港都分行帳
    號0000000000號帳戶之存摺等物給詐欺集團成員乙○○，雖
    然使得乙○○及「阿樹」所屬詐欺集團成員間得共同基於詐
    欺取財之犯意聯絡，推由其中某成員向被害人丁○○、戊○○詐取財物，並以被告所提供之上開帳戶供作被害人丁○○
    等2 人存入金錢之帳戶，規避檢警機關之追緝，以遂行詐欺
    取財之犯行，然被告提供帳戶供人使用之行為，並不等同於
    向被害人丁○○等2 人施以欺罔之詐術行為，且亦無證據證
    明被告有參與詐欺取財犯行之構成要件行為，衡諸前揭說明
    ，自應論以幫助犯。是核被告所為，係犯刑法第30條第1項
    、第339 條第1 項之幫助詐欺取財罪及刑法第30條第1 項、
    第339 條第3 項、第1 項幫助詐欺取財未遂罪。又被告以一
    個提供帳戶存摺等物之幫助行為，而犯上開2 罪，係一行為
    觸犯數罪名，為想像競合犯，應依刑法第55條之規定，從一
    重依幫助詐欺取財既遂罪處斷。查被告前因妨害風化案件，
    經本院以95年度訴字第1815號判處應執行有期徒刑4 月確定
    ，於95年9 月11日易科罰金執行完畢，有臺灣高等法院被告
    前案紀錄表1 份在卷可按，其受徒刑之執行完畢，5 年以內
    故意再犯有期徒刑以上之罪，為累犯，應依法加重其刑。又
    被告並未實際參與詐欺犯行，所犯情節較正犯輕微，爰依刑
    法第30條第2 項規定，減輕其刑。被告有刑之加重及減輕事
    由，依法先加後減之。又被害人戊○○遭詐欺而匯款之6 萬
    元，於匯款過程經銀行退匯，並未匯入被告上開花旗商業銀
    行港都分行帳戶內，有花旗（臺灣）商業銀行股份有限公司
    99年6 月3 日函、永豐商業銀行泰山分行99年6 月10日函各
    1 份在卷可佐（見院二卷第19至23頁、第25頁），是檢察官
    起訴書犯罪事實所載上開6 萬元已匯入被告之上開花旗商業
    銀行港都分行帳戶內，並認被告就被害人戊○○部分亦係犯
    幫助詐欺取財既遂，容有違誤，併予敘明。爰審酌被告前有
    違反肅清煙毒條例等多項犯罪前科紀錄，有臺灣高等法院被
    告前案紀錄表1 份在卷足按，素行不佳，其交付其所有之金
    融帳戶存摺等物給詐欺集團使用，助長詐欺集團詐取財物之
    犯罪風氣，增加被害人尋求救濟之困難，並使犯罪之追查趨
    於複雜，另衡以被害人丁○○受騙損失之金額，被告犯後主
    動通知員警查獲向其收取人頭帳戶之男子（即乙○○）及被
    告犯罪之手段、智識程度（高職畢業）、生活狀況暨檢察官
    於起訴書所載對本案科刑範圍之意見（被告事後查獲蒐購人
    頭帳戶者，顯有悔意，請量處適當之刑）等一切情狀，酌情
    量處如主文所示之刑，並諭知如主文所示之易科罰金折算標
    準，以資懲儆。
據上論斷，應依刑事訴訟法第299 條第1 項前段，刑法第30條第
1項 前段、第2 項、第339 條第1 項、第3 項、第55條、第47條
第1 項、第41條第1 項前段，刑法施行法第1 條之1 ，判決如主
文。
本案經檢察官丙○○到庭執行職務
中    華    民    國    99    年    8     月    12    日
                  刑事第五庭審判長法  官  廖建瑜
                                  法  官  陳盈吉
                                  法  官  林永村
以上正本證明與原本無異。
如不服本判決，應於收受送達後10日內向本院提出上訴書狀。
中    華    民    國    99    年    8     月    12    日
                                  書記官  王珮樺
附錄本判決論罪
科刑所依據之法條：
刑法第30條
幫助他人實行犯罪行為者，為幫助犯。雖他人不知幫助之情者，
亦同。
幫助犯之處罰，得按正犯之刑減輕之。
刑法第339 條
意圖為自己或第三人不法之所有，以詐術使人將本人或第三人之
物交付者，處5 年以下有期徒刑、拘役或科或併科1 千元以下罰
金。
以前項方法得財產上不法之利益或使第三人得之者，亦同。
前二項之未遂犯罰之。

司法院資訊處製作；財團法人民間司法改革基金會備份。
